【裁判字號】    99,竹簡,312
【裁判日期】    990930
【裁判案由】    給付票款
【裁判全文】
臺灣新竹地方法院民事簡易判決         99年度竹簡字第312號
原      告  丙○○
            甲○○
前2 人共同
訴訟代理人  廖宜祥律師
複代 理 人  己○○
被      告  臻境企業有限公司
法定代理人  乙○○
訴訟代理人  劉正穆律師
            徐宏澤律師
上列當事人間給付票款事件，本判決如下：
    主  文
被告應給付原告丙○○新臺幣壹佰玖拾玖萬肆仟元，及分別自如
附表三所示提示日起至清償日止，按年息百分之六計算之利息。
被告應給付原告甲○○新臺幣壹佰伍拾萬元，及分別自如附表二
所示提示日起至清償日止，按年息百分之六計算之利息。
訴訟費用由被告負擔。
本判決得假執行。
    事  實
壹、程序部分：
    按訴狀送達後，原告不得將原訴變更或追加他訴。但擴張或
    減縮應受判決事項之聲明者，不在此限，民事訴訟法第255
    條第1項第3款定有明文。查本件原告原起訴請求「一、被告
    應給付原告丙○○新台幣1,994,000元整及自『附表一』所
    示提示日起至清償日止，按年息百分之6計算之利息。二、
    被告應給付原告甲○○新台幣1,500,000元整及自附表二所
    示提示日起至清償日止，按年息百分之6計算之利息。三、
    訴訟費用由被告負擔。四、第一、二項之請求，原告願提供
    現金為擔保，請依職權宣告」，嗣就聲明第一項更正為「一
    、被告應給付原告丙○○新台幣1,994,000元整及自『附表
    三』所示提示日起至清償日止，按年息百分之6計算之利息
    」，經核「附表一」與「附表三」之差別乃編號4之支票利
    息起算日由98年11月15日更正為同年月16日，核係屬減縮應
    受判決事項之聲明，與上開規定相符，自應准許。
貳、實體部分：
一、原告起訴主張：
（一）緣原告丙○○持有被告所簽發，票載發票日分別為民國98
      年7月31日；98年10月15日；98年9月15日；98年11月15日
      ，付款行均為台灣中小企業銀行竹東分行，支票面額分別
      為新台幣（下同）500,000元、515,000元、459,000元、5
      20,000元，詳如附表一所示，經原告丙○○依期提示，竟
      因存款不足及拒絕往來戶而遭退票，茲有退票理由單為憑
      （見原證一）。
（二）另查原告甲○○持有被告所簽發，票載發票日均為98年9
      月3日，付款行均為台灣中小企業銀行竹東分行，支票面
      額分別為500,000元、1,000,000元，詳如附表二所示，經
      原告甲○○依期提示，竟因存款不足及拒絕往來戶而遭退
      票，茲有退票理由單為憑（見原證二）。
（三）查被告公司之法定代理人現已由丁○○改為乙○○，然並
      不影響原告2人本件票款之請求，原告丙○○茲謹呈報相
      關匯款明細（見原證三），並據此製作附表3、另原告甲○○亦謹予呈報相關匯款資料（見原證四），並製作附表
      4，以證明票據之原因關係。
（四）票據法第5條規定，在票據上簽名者，依票上所載文義負
      責，而原告丙○○、甲○○係系爭支票之持票人，自得主
      張票據請求權，且本於票據之無因性，被告自應擔負給付
      票款之責任，殆無疑議，爰依票據法第5條、第144條，第
      85第1項第133條，第96條請求被告應分別給付票款，並聲
      明：
    １被告應給付原告丙○○1,994,000元整及自附表三所示提
      示日起至清償日止，按年息百分之6計算之利息。
    ２被告應給付原告甲○○1,500,000元整及自附表二所示提
      示日起至清償日止，按年息百分之6計算之利息。
    ３訴訟費用由被告負擔。
    ４第1、2項之請求，原告願提供現金為擔保，請依職權宣告
      假執行。
二、被告則以：
（一）被告公司之法定代理人原為董事丁○○，嗣變更股東出資
      轉讓，改推董事，由乙○○擔任公司董事，並任公司法定
      代理人，於98年10月19日辦畢公司變更登記，此有經濟部
      函可憑（被證一）。
（二）原告所持有之系爭票據，均係蓋印被告公司原法定代理人
      丁○○印章於票據發票人欄，以此表明代理發票，系爭票
      據並非被告公司現任法定代理人乙○○所代理簽發。再查
      ，系爭票據係丁○○之配偶戊○○盜蓋印章偽造簽發，此
      請求傳訊證人丁○○即明，被告對於系爭偽造之票據，依
      法不負票據責任。
（三）又原告丙○○持有附表一編號4，支票號碼AY0000000，發
      票日期98年11月15日，面額52萬元之票據，該票據於發票
      時，訴外人丁○○已非被告公司之董事、法定代理人，不
      論係爭票據是否遭訴外人戊○○所盜蓋，訴外人丁○○未
      經被告公司授權，其以被告公司名義簽發票據，已屬無權
      ，其無權代理所為之發票行為，對被告公司不發生效力，
      原告不得主張票據權利。
（四）本件原告丙○○持有被告所簽發之票據，為遭訴外人戊○○所偽造簽發，被告與原告間並無任何業務往來或其他法
      律關係存在，兩造間既無原因關係存在，揆諸前揭裁判意
      旨，被告不負票據責任。
（五）為此聲明：原告之訴駁回。
    １原告等之訴及假執行之聲請均駁回。
    ２訴訟費用由原告等負擔。
    ３如受不利判決，被告願供擔保請准宣告免為假執行。
三、兩造不爭執事項：
（一）被告公司於98年10月19日辦畢公司變更登記，由乙○○擔
      任公司董事，並任公司法定代理人。
（二）原告丙○○持有被告公司為發票人之如附表三所示支票，
      經提示後因存款不足遭退票。
（三）被告為發票人之如附表二所示之支票係簽發予原告甲○○
      ，再由原告甲○○委託訴外人彭美瑛為付款提示遭退票。
（四）附表三、二之票據，均蓋印有被告公司之原法定代理人丁○○印文，表明代理簽發票據意旨。其中附表一編號4之
      票據，票載發票日為98年11月15日，丁○○當時已非被告
      公司之法定代理人。
（五）除原告丙○○持有附表一編號4、支票號碼AY0000000、發
      票日期98年11月15日、面額52萬元之支票外，其餘支票都
      是有權代理被告公司之人所簽發，並無遭第三人偽造簽發
      之情形。
四、本院之判斷：
（一）原告主張其等分別借款予被告而持有被告簽發如附表三、
      二所示支票，經提示而未獲支付之事實，業據其提出與所
      述相符之支票及退票理由單6紙、匯款回條、郵政跨行匯
      款申請書為證（原證一、二、三、四），被告僅就原告丙○○持有如附表一編號4、支票號碼AY0000000號、發票日
      98年11月15日、面額52萬元之支票（下稱系爭支票）是否
      遭偽造為抗辯，其餘均不再爭執。故本件兩造之爭點為：
      系爭支票是否為有權代理被告公司之人所簽發？有無遭第
      三人偽造簽發之情形？
（二）查系爭支票發票人之公司印文即大章為真正之事實，為被
      告所不爭，僅抗辯被告公司法定代理人已於98年10月20日
      由丁○○變更為乙○○，系爭支票發票時即98年11月15日
      ，仍蓋印「丁○○」印文之小章，足見係遭偽造等情，並
      提出被告公司之變更登記表為憑（被證一）。惟證人即被
      告前任法定代理人丁○○到庭結證：去（98）年10月19日
      以前，我是被告公司的掛名的負責人，被告公司一開始設
      立登記的負責人是戊○○，後因為他說他有卡債、債信的
      問題，所以請我當負責人，被告公司去年要變更負責人時
      ，我名下股份有34％，後面是因為公司跟桃園康鈺公司有
      合約糾紛，要跟這家公司解約賠錢，股東說要按比例出錢
      ，我前夫戊○○的資金不足，我就讓出20％的股份給乙○○、汪維德，我因現有的股份只剩14％，不要繼續當負責
      人，後來就由乙○○當負責人，戊○○一直以來都是被告
      公司實際負責人，所以他有參與我股份轉讓的事情，在我
      擔任被告公司負責人期間，被告公司的業務是戊○○在執
      行，所申請支票都是戊○○在用的，公司支票、印章都是
      交由戊○○使用。公司法定代理人變更為乙○○之後，公
      司的支票印章於去年（98）年底公司跳票時，我就禁止戊○○繼續使用支票，我拿回我自己的公司小章。原證一、
      二這6張都是公司票，印章也都是被告公司真正的大、小
      章，這些票上面的字跡，全都是戊○○的字，從我掛名當
      負責人以來，票都是戊○○在用，戊○○跟我說公司大、
      小章都是銀行原留印鑑章，叫我交給他，我同意。原證一
      最後1張面額52萬之支票，我在想這會不會這是戊○○之
      前開出來的遠期支票，又或者發票日往後填，因為我記得
      我是10月就拿回這上面的小章等語在卷（見本院99年9月
      16日言詞辯論筆錄）。核與卷附臺灣臺中地方法院檢察署
      檢察官97年度偵字第27091號、臺灣新竹地方法院檢察署
      檢察官98年度偵字第8909號不起訴處分書均認定證人丁○○係被告公司之掛名負責人而處分不起訴之情相符。
（三）按在票據上簽名者，依票上所載文義負責，又票據上之簽
      名得以蓋章代之，票據法第5條、第6條分別定有明文。又
      支票發票人印文既為真正，雖非由發票人親自簽發，除有
      確切反證外，應推定為本人授權行為，此有最高法院37年
      上字第8816號判例意旨可參。是支票印文如為真正，發票
      人主張印章係未經授權被盜用時，對於盜用之事實，依舉
      證責任分配原則，應由為此主張者負舉證責任。本件由證
      人丁○○之證詞可知被告公司98年10月20日變更法定代理
      人為乙○○前，登記負責人雖為伊，惟實際負責人則為證
      人丁○○之前夫戊○○，被告公司支票、印章均由證人丁○○交予訴外人戊○○授權其簽發迄98年10月間證人丁○○收回其公司小章為止。而系爭支票發票日即98年11月15
      日，當時被告公司雖已變更法定代理人為乙○○，此有被
      告提出之公司變更登記表可憑，然系爭支票仍蓋印前法定
      代理人「丁○○」之印文，其緣由已據證人丁○○證述「
      這會不會是他（指戊○○）之前開出來的遠期支票，又或
      者發票日往後填，因為我記得我是（98）年10月就拿回這
      上面的小章等語」在卷；參諸附表三編號2、3、4之支票
      號碼分別為AY0000000、AY0000000、AY0000000，為連號
      ，而發票日分別為98年10年15日、同年9月15日、同年11
      月15日，係按月到期等情判斷，原告主張該3張支票係被
      告公司變更法定代理人之前，由訴外人戊○○同時簽發交
      付之遠期支票，並非無權簽發等情，應堪信為真。綜上，
      系爭支票發票人公司大小章印文既為真正，雖非由被告公
      司前登記負責人丁○○親自簽發，惟證人丁○○既授權訴
      外人戊○○簽發被告公司遠期支票，被告復未能提出確切
      反證，自難認被告所為支票遭偽造之抗辯為可採。
（四）按在票據上簽名者，依票上所載文義負責；支票發票人、
      背書人應照支票文義擔保支票之支付；又執票人向支票債
      務人行使追索權時，得請求自為付款提示日起之利息，如
      無約定利率者，依年利率六釐計算，票據法第126條、第
      144條準用同法第29條、第39條及第133條分別定有明文。
      本件被告為附表三、二所示支票之發票人，自應依支票上
      所載文義負責，被告提出票據抗辯事由並不可採，已如前
      述，從而，原告本於票據之法律關係，請求被告分別給付
      如主文第一、二項所示之金額，及自附表三、二所示提示
      日起至清償日止，按年息百分之6計算之利息，洵屬有據
      ，應予准許。
五、本件係依民事訴訟法第427條第2項第6款適用簡易訴訟程序
    所為被告敗訴之判決，依同法第389條第1項第3款規定，應
    依職權宣告假執行。
六、據上論結，本件原告之訴為有理由，依民事訴訟法第436條
    第2項、第78條、第389條第1項第3款，判決如主文。
中    華    民    國    99    年    9    月    30    日
                  新竹簡易庭    法  官   吳靜怡
以上正本係照原本作成。
如對本判決上訴，須於判決送達後20日內向本院提出上訴狀。
中    華    民    國    99    年    9    月    30    日
                                書記官   周育瑜
┌───────────────────────────────────────────┐
│附表一：（持票人為原告丙○○）                                                        │
├──┬────┬──────┬──────┬─────┬──────┬─────┬──┤
│編號│發 票 人│付  款   人 │發  票  日  │ 票面金額 │提  示  日  │支票號碼  │備考│
│    │        │            │            │（新臺幣）│            │          │    │
├──┼────┼──────┼──────┼─────┼──────┼─────┼──┤
│001 │臻境企業│台灣中小企業│98年7月31日 │ 500,000元│98年7月31日 │AY0000000 │    │
│    │有限公司│銀行竹東分行│            │          │            │          │    │
├──┼────┼──────┼──────┼─────┼──────┼─────┼──┤
│002 │臻境企業│台灣中小企業│98年10月15日│ 515,000元│98年10月15日│AY0000000 │    │
│    │有限公司│銀行竹東分行│            │          │            │          │    │
├──┼────┼──────┼──────┼─────┼──────┼─────┼──┤
│003 │臻境企業│台灣中小企業│98年9月15日 │ 459,000元│98年9月15日 │AY0000000 │    │
│    │有限公司│銀行竹東分行│            │          │            │          │    │
├──┼────┼──────┼──────┼─────┼──────┼─────┼──┤
│003 │臻境企業│台灣中小企業│98年11月15日│ 520,000元│98年11月15日│AY0000000 │    │
│    │有限公司│銀行竹東分行│            │          │            │          │    │
├──┴────┴──────┴──────┴─────┴──────┴─────┴──┤
│                                   總計：1,994,000元                                  │
└───────────────────────────────────────────┘
┌───────────────────────────────────────────┐
│附表二：（持票人為原告甲○○）                                                        │
├──┬────┬──────┬─────┬──────┬──────┬─────┬──┤
│編號│發 票 人│付  款   人 │發  票  日│ 票面金額   │提  示  日  │支票號碼  │備考│
│    │        │            │          │（新臺幣）  │            │          │    │
├──┼────┼──────┼─────┼──────┼──────┼─────┼──┤
│001 │臻境企業│台灣中小企業│98年9月3日│  500,000元 │99年6月3日  │AY0000000 │    │
│    │有限公司│銀行竹東分行│          │            │            │          │    │
├──┼────┼──────┼─────┼──────┼──────┼─────┼──┤
│002 │臻境企業│台灣中小企業│98年9月3日│1,000,000元 │99年6月3日  │AY0000000 │    │
│    │有限公司│銀行竹東分行│          │            │            │          │    │
├──┴────┴──────┴─────┴──────┴──────┴─────┴──┤
│                                    總計：1,500,000元                                 │
└───────────────────────────────────────────┘
┌────────────────────────────────────────────┐
│附表三：（持票人為原告丙○○）                                                          │
├──┬────┬──────┬──────┬─────┬───────┬─────┬──┤
│編號│發 票 人│付  款   人 │發  票  日  │ 票面金額 │提  示  日    │支票號碼  │備考│
│    │        │            │            │（新臺幣）│              │          │    │
├──┼────┼──────┼──────┼─────┼───────┼─────┼──┤
│001 │臻境企業│台灣中小企業│98年7月31日 │ 500,000元│98年7月31日   │AY0000000 │    │
│    │有限公司│銀行竹東分行│            │          │              │          │    │
├──┼────┼──────┼──────┼─────┼───────┼─────┼──┤
│002 │臻境企業│台灣中小企業│98年10月15日│ 515,000元│98年10月15日  │AY0000000 │    │
│    │有限公司│銀行竹東分行│            │          │              │          │    │
├──┼────┼──────┼──────┼─────┼───────┼─────┼──┤
│003 │臻境企業│台灣中小企業│98年9月15日 │ 459,000元│98年9月15日   │AY0000000 │    │
│    │有限公司│銀行竹東分行│            │          │              │          │    │
├──┼────┼──────┼──────┼─────┼───────┼─────┼──┤
│003 │臻境企業│台灣中小企業│98年11月15日│ 520,000元│98年11月16日  │AY0000000 │    │
│    │有限公司│銀行竹東分行│            │          │              │          │    │
├──┴────┴──────┴──────┴─────┴───────┴─────┴──┤
│                                   總計：1,994,000元                                    │
└────────────────────────────────────────────┘

司法院資訊處製作；財團法人民間司法改革基金會備份。
